【裁判字號】    90,訴,895
【裁判日期】    900919
【裁判案由】    偽造有價證券
【裁判全文】
台灣台中地方法院刑事判決                            九十年度訴字第八九五號
    公  訴  人  臺灣臺中地方法院檢察署檢察官
    被      告  乙○○
    指定辯護人  本院公設辯護人  丙○○
右列被告因偽造有價證券案件，經檢察官提起公訴（九十年度偵字第四二七八號）及
移送併辦（九十年度偵字第七一五一號），本院判決如左：
    主  文
乙○○行使偽造私文書，足以生損害於他人，處有期徒刑拾月。緩刑年。
    事  實
一、乙○○自民國八十四年底起，即陸續向甲○○借貸，並於八十八年九月十五日與
    甲○○會帳後，簽立新台幣（下同）四百二十萬元之借據乙紙，並同時簽發票號
    六四一一０五至六四一一一０、六四一一一二及六四一一一四號，金額均為五十
    萬元之本票八張交付甲○○以供擔保；俟乙○○為換回前開八張本票，竟於八十
    八年十月間某日，竊取其夫丁○○所有放置於房間抽屜內台灣銀行大甲分行票號
    0000000號之空白支票一紙及簽發支票使用之印章一只（親屬間竊盜部分
    未經告訴），旋即在該張支票上，偽填票面金額為四百二十萬元正，並盜蓋丁○○之印文二枚於發票人簽章欄上，足生損害於丁○○，惟未填載發票日期，即交
    予甲○○供作擔保而行使之。甲○○取得該張支票後，並未立即將上開八張本票
    返還乙○○。嗣因不詳原因，該張支票上之發票日期欄遭人以蓋用日期戳之方式
    ，填載為八十八年十月十三日，並由甲○○之夫黃敏志提示付款後，於八十八年
    十月十四日遭銀行以存款不足為由退票，黃敏志隨後於八十九年間，向本院沙鹿
    簡易庭對丁○○提起民事給付票款訴訟，乙○○為免其夫之財產受到追償，乃在
    偵查犯罪權限之機關或人員發覺其犯罪前，即九十年二月二十二日向台灣台中地
    方法院檢察署檢察官自首而表示願意接受裁判。
二、案經乙○○犯罪後向臺灣臺中地方法院檢察署檢察官自首而偵查起訴，及同署檢
    察官移送併案審理。
    理  由
一、訊據被告乙○○固坦承未經其夫丁○○之同意，而偽簽丁○○所有之上開支票，
    並盜蓋其印章，然堅詞否認有在該支票上填載發票日期，辯稱：伊雖有積欠甲○○債務，惟尚未達四百二十萬元之多，且伊簽發該張支票係應甲○○之要求，讓
    甲○○持回向其夫黃敏志交待使用，故伊並未在發票日上填載日期等語，然查，
    被告簽發本件系爭支票之目的，依其在台灣台中地方法院檢察署八十九年度偵字
    第八三五０號毀損案件偵查中之供述：伊是簽發乙紙面額四百二十萬元支票換回
    上開本票（指票號六四一一０五至六四一一一０、六四一一一二及六四一一一四
    號本票八張），經告訴人（指甲○○）交還予伊，伊才撕毀已歸屬己有之前開本
    票等語（有台灣台中地方法院檢察署八十九年度偵字第八三五０號不起訴處分書
    一份在卷可參），及被告在八十八年九月十五日與甲○○會帳後，簽立四百二十
    萬元之借據及上開面額均為五十萬元之本票八張（有該借據及八張本票影本附卷
    足參）等情以觀，被告應係為向甲○○換回其前所簽立之八張本票，始再簽發本
    件系爭支票交付甲○○持有以擔保債務無誤；再證人甲○○雖證稱：被告交付伊
    該張支票時，其上即有發票日期之填載，且被告之夫丁○○自八十五年底即知悉
    被告與伊之間有金錢之往來，但詳細金額丁○○並不清楚等語，然被告堅詞否認
    系爭支票上之發票日期戳印為伊所蓋，且證人甲○○亦無法舉證證明該日期戳印
    確係被告所蓋，再本院調閱丁○○於台灣銀行大甲分行所開立之支票帳戶即帳號
    四五四七四號於八十八年間所簽發之支票正反面影本共四十一張支票，每張之發
    票日期均未見有以日期戳蓋印者，而系爭支票發票日「八十八年十月十三日」係
    以日期戳蓋印方式填載，既無從依字跡認定係何人填載，且與被告平日填載支票
    發票日之習慣不符，尚難認系爭支票上之發票日期確係被告所填載，是被告辯稱
    系爭支票係伊在未填載發票日期之情況下交付甲○○持有，尚堪採信。又按夫妻
    於日常家務互為代理人，民法第一千零零三條定有明文，且上開四十一張台灣銀
    行大甲分行丁○○為發票人之支票中，為被告乙○○所開立者（按乙○○在支票
    上所填寫大寫國字之票面金額最後一字「正」字之書寫方式不同於其他人），共
    計二十二張，足見被告平日確有權代理其夫丁○○簽發該帳戶之支票，惟本件系
    爭支票之簽發，業據丁○○否認知情，且亦表示未予事前同意或事後承認，另查
    上開二十二張被告所代理丁○○簽發之支票，其票面金額係自一萬八千五百元至
    六萬七千元不等，均未見有逾十萬元或百萬元以上之支票，是本件系爭四百二十
    萬元之支票倘非已事前獲得丁○○之同意或事後之承認，則被告簽發本件系爭支
    票顯然已逾越日常代理之範圍，難認被告係有權代理簽發，是本件系爭支票係被
    告所偽簽者，亦堪認定。此外，復有上開偽造之支票及退票理由單影本各一紙在
    卷足稽，事證明確，被告犯行洵堪認定。
二、按被告乙○○偽簽丁○○之上開支票，因該支票上未記載發票日，而欠缺票據絕
    對應記載事項，該支票為無效之票據，自應僅成立偽造屬於一般債權憑證之私文
    書，而非屬有價證券（最高法院七十一年度台上字第二九六一號判決參照），是
    核被告所為，係犯刑法第二百十六條、第二百十條之行使偽造私文書罪，公訴意
    旨漏未斟酌此點，而認被告係犯同法第二百零一條第一項、第二項之罪，尚有未
    洽，惟其基本事實同一，本院自應予審理，並變更其起訴法條。併案之臺灣臺中
    地方法院檢察署九十年度偵字第七一五一號乙○○偽造有價證券部分，雖未經起
    訴，惟與本案係屬同一犯罪事實，為起訴效力所及，本院自得併予審理，附此敘
    明。被告在上開支票上盜蓋「丁○○」之印文為偽造私文書之階段行為，而於偽
    造私文書後復持以行使，偽造之低度行為應為行使之高度行為所吸收，均不另論
    罪。又被告於犯罪後、犯罪未發覺前，即向偵察機關自首接受裁判，應依刑法第
    六十二條前段之自首規定減輕其刑。爰審酌被告素行良好，因一時失慮，偽簽其
    夫丁○○之支票，致其夫之財產有受執票人追償或強制執行之虞，惟念及被告事
    後向檢察機關自首並坦承犯行，知所悔悟等一切情狀，量處如主文所示之刑，以
    示懲儆。末查被告前未曾受有期徒刑以上刑之宣告，有臺灣臺中地方法院檢察署
    刑案資料查註紀錄表附卷可憑，被告坦承犯行，深具悔意，其經此教訓，當知警
    惕而無再犯之虞，本院綜核各情，所宣告之刑，認以暫不執行為適當，併予宣告
    緩刑三年，以啟自新。偽造之上開支票，業因被告行使交付甲○○持有，復由甲○○交付其夫黃敏志持有，並業經提示付款而遭銀行以存款不足為由退票，不復
    屬被告所有，爰不予宣告沒收。
據上論斷，應依刑事訴訟法第二百九十九條第一項前段、第三百條，刑法第二百十六
條、第二百十條、第六十二條前段、第七十四條第一款，罰金罰鍰提高標準條例第一
條前段，判決如主文。
中      華      民      國    九十      年      九      月     十九     日
                                臺灣臺中地方法院刑事第六庭
                                    法  官  許  月  馨
右正本證明與原本無異。
如不服本判決，應於判決送達後十日內向本院提出上訴狀，上訴於臺灣高等法院臺中
分院( 須附繕本 )。
                                    書記官
中      華      民      國    九十      年      九      月     二十     日
附錄法條：
刑法第二百一十條：
偽造、變造私文書，足以生損害於公眾或他人者，處五年以下有期徒刑。
刑法第二百一十六條：
行使第二百十條至第二百十五條之文書者，依偽造、變造文書或登載不實事項或使登
載不實事項之規定處斷。


司法院資訊處製作；財團法人民間司法改革基金會備份。
